【裁判字號】    95,易,832
【裁判日期】    951218
【裁判案由】    竊盜
【裁判全文】
臺灣板橋地方法院刑事判決               95年度易字第832號
公  訴  人  臺灣板橋地方法院檢察署檢察官
被      告  甲○○
上列被告因竊盜等案件，經檢察官提起公訴（九十五年度偵字第
六四八七、七０四六、七九一七號），本院判決如下：
    主  文
甲○○連續攜帶兇器竊盜，處有期徒刑壹年。
    事  實
一、甲○○基於意圖為自己不法所有之概括犯意，先後為下列竊
    盜犯行：
(一)、先於民國九十四年七月十九日晚上九時許，在臺北縣泰山鄉
    ○○路○段四八三巷口，持不詳人所有客觀上足以對人之生
    命、身體、安全構成威脅而可供兇器使用之螺絲起子一支，
    以撬開車門鍞，並持該起子啟動電門鎖之方式，竊取乙○○
    所有車牌號碼ＧＲ─一八０二號自小客車一輛，得手後隨即
    駕車離去，並將該車上音響一組、ＣＤ置物箱、ＶＣＤ主機
    一組、前車座椅二張等物拆解後予以變賣得款；嗣經乙○○
    發現失竊後報警處理，經警於同年月二十日下午一時許，在
    臺北縣板橋市○○路○段二００號前尋獲該車，並在該車上
    之ＣＤ盒上採得十一枚指紋，其中編號一之一、一之三、一
    之五至一之六指紋，經鑑驗核與甲○○之指紋相符，始查得
    上情。
(二)、再於同年月二十九日上午七時許，在臺北縣中和市○○路○
    段四八二巷十號前，持上開螺絲起子，以撬開車門鍞，並持
    該起子啟動電門鎖之方式，竊取丙○○所有車牌號碼ＢＭ─
    三四七一號自小客車一輛，得手後隨即駕車離去；嗣經丙○○發現失竊後報警處理，經警於同日中午十二時三十分許，
    在臺北縣板橋市○○路○段三十一巷二弄一號前尋獲該車，
    並在該車上之潛水鏡盒上採得指紋一枚，經鑑驗核與甲○○
    之指紋相符，始悉上情。
二、案經丙○○告訴暨臺北縣政府警察局海山分局報請臺灣板橋
    地方法院檢察署檢察官偵查起訴。
    理  由
一、程序方面關於證據能力部分：
(一)、按被告以外之人於審判外之言詞或書面陳述，除法律有規定
    者外，不得作為證據；又被告以外之人於審判外之陳述，雖
    不符同法第一百五十九條之一至第一百五十九條之四之規定
    ，而經當事人於審判程序同意作為證據，法院審酌該言詞陳
    述或書面陳述作成時之情況，認為適當者，亦得為證據；當
    事人、代理人或辯護人於法院調查證據時，知有第一百五十
    九條第一項不得為證據之情形，而未於言詞辯論終結前聲明
    異議者，視為有前項之同意，刑事訴訟法第一百五十九條第
    一項及第一百五十九條之五分別定有明文。是被害人乙○○
    及告訴人丙○○於接受司法警察詢問時之言詞陳述，雖屬傳
    聞證據，但被告於本院準備程序中同意引為證據方法，且迄
    於言詞辯論終結前並未聲明異議，經審酌上開證據作成之情
    狀為適當，依上開規定，應認有證據能力。
(二)、又按被告之自白，非出於強暴、脅迫、利誘、詐欺、疲勞訊
    問、違法羈押或其他不正之方法，且與事實相符者，得為證
    據。被告或共犯之自白，不得作為有罪判決之唯一證據，仍
    應調查其他必要之證據，以察其是否與事實相符。被告陳述
    其自白係出於不正之方法者，應先於其他事證而為調查。該
    自白如係經檢察官提出者，法院應命檢察官就自白之出於自
    由意志，指出證明之方法。被告未經自白，又無證據，不得
    僅因其拒絕陳述或保持緘默，而推斷其罪行，刑事訴訟法第
    一百五十六條定有明文。經查：
１、被告於九十五年一月七日警詢時供承：蔡明峰（另經檢察官
    以九十五年度偵字第七０四六、七九一七號不起訴處分確定
    在案，附此敘明）找伊一起去竊取被害人乙○○所有之車牌
    號碼ＧＲ─一八０二號自小客車一輛，因伊不會開車，蔡明
    峰持其所有之自製的Ｔ型扳手竊取，伊負責把風，蔡明峰將
    車上財物變賣，不值錢的放在他家樓下；蔡明峰偷竊會戴手
    套，伊未戴手套等語（詳見九十五年度偵字第七九一七號偵
    查卷第十至十四頁）；及於同年月六日警詢時供承：蔡明峰
    找伊一起去竊取，因伊不會開車，蔡明峰持其所有之自製的
    Ｔ型扳手竊取，伊負責把風，蔡明峰將車上財物變賣，不值
    錢的放在他家樓下；蔡明峰偷竊會戴手套，伊未戴手套等語
    （詳見九十五年度偵字第七０四六號偵查卷第二十二至二十
    六頁）；以及於同年月十三日警詢時供承：上開二輛車均係
    以一字型螺絲起子插入汽車鑰匙孔撬開後，再以該起子插入
    電門撬開啟動，共犯是蔡明峰，伊將汽車音響竊走，蔡明峰
    處理贓物，其只有請伊吃東西去海釣場釣魚；尚有其他案件
    約四至五件，都是蔡明峰下手，伊把風，因伊不會開車等語
    （詳見九十五年度偵字第六四八七號偵查卷第四至五頁）。
    是被告於警詢前後供述情節互核一致。
２、又經本院勘驗被告於九十五年一月六日之警詢筆錄錄音帶結
    果認核與該警詢筆錄內容相符，及警詢過程中，員警問話，
    被告回答均無停頓及等待打字之情形，且全程無打字聲音，
    錄音時間總計十二分鐘等情，此有勘驗筆錄（詳見本院卷第
    三十七至四十三頁）附卷可證，且被告於本院訊問時供承：
    在錄音前，筆錄內容已經打好在電腦上，警察沒有叫伊照電
    腦上回答等語（詳見本院卷第四十三頁），是該次警詢內容
    均係被告出於自由意識陳述，且自該錄音時間可知，係先製
    作好筆錄內容後由員警及被告照該內容詢問及回答無訛，則
    被告於九十五年一月六日警詢筆錄並無不法取供之情事。復
    經本院勘驗被告於九十五年一月七日警詢筆錄錄音帶結果認
    核與該次警詢筆錄內容大致相符，錄音時間約為二十分鐘；
    及被告於九十五年一月十三日警詢筆錄錄音帶結果核與該次
    筆錄除第二頁第十三、二十行關記載被告稱「共犯是蔡明峰
    」，及筆錄第四頁第八至十行員警問：「你與蔡明峰竊取車
    輛如何分工？」，被告稱：「都是我在把風，因為我不會開
    車，所以都是蔡明峰下手撬開車門行竊及開車，工具也是他
    準備的。」外，其餘均與該次筆錄內容大致相符，錄音時間
    約三十五分鐘等情，亦有勘驗筆錄（詳見本院卷第四十三至
    六十九頁）在卷供參，且九十五年一月六日及七日雖均為夜
    間訊問，但經被告同意乙節，此有夜間偵訊同意書二紙在卷
    可稽，而觀諸九十五年一月十三日業與同年一月六、七日相
    隔近七日後，被告於該日下午三時十三分起至五十一分止接
    受警察詢問時仍為與先前相同之供述，且亦非員警在電腦上
    秀出相同筆錄內容要求被告供述一致，則上開二次警詢筆錄
    亦出於被告自由意識，足堪認定。
３、復徵諸被告先於偵訊時辯稱：九十五年一月十三日警詢時，
    因時間很晚，警察一直跟他耗時間，伊沒有辦法才承認云云
    （詳見九十五年度偵字第二十九至三十頁），核與九十五年
    一月十三日製作警詢筆錄時間有異；且其嗣於本院準備程序
    時辯稱：是警察叫伊承認，警察並沒有對伊刑求逼供，但他
    們是在跟伊耗時間，當時伊很想睡覺，筆錄的內容都伊講的
    ，伊隨便編內容；第二次製作警詢筆錄時，伊有問警察說不
    是筆錄已經做過了嗎﹖警察就把第一次筆錄叫出來改幾個字
    ，伊並沒有說筆錄的全部內容云云（詳見本院卷第二十五頁
    ）；復於本院勘驗上開筆錄前辯稱：伊總共做過二次筆錄，
    第一次製作筆錄警察說有二部贓車，所以做二份筆錄，但實
    際上只問一次，簽了幾份筆錄伊也不記得，事後伊跟警察聯
    絡，到警局簽指認的照片，伊總共去警局三次，只做一次筆
    錄，第三次時警察把前次筆錄調出來，警察就大致照之前筆
    錄內容打字並問伊，伊就照之前意思回答，警察並沒有強迫
    伊云云（詳見本院卷第三十六頁）；再經本院勘驗上開警詢
    筆錄之錄音確認係員警一問被告一答之情狀後，被告又辯稱
    ：伊是照警察的意思回答云云（詳見本院卷第六十九頁），
    可知被告就上開三次警詢筆錄製作程序之辯解前後不一，且
    核與本院勘驗結果有異，況被告指認蔡明峰之照片係於九十
    五年一月六日及七日，亦核與卷附之指認照片係員警於九十
    五年一月六日列印資料（詳見九十五年度偵字第七九一七號
    偵查卷第五十頁、九十五年度偵字第七０四六號偵查卷第五
    十一頁）相符，故被告前揭辯解，顯係臨訟杜撰之詞，不足
    採信。
４、綜上，被告於前開警詢筆錄之自白，既係出於自由意識，並
    無不法取供之情事，揆諸前揭法條及說明，本院認被告上開
    自白具有任意性，且除共犯係蔡明峰外，其餘自白與事實相
    符（詳如下述），得為證據。
二、訊據被告甲○○固對於上揭時、地，該二輛車失竊，且在該
    車上採得伊指紋之事實不予爭執，惟矢口否認有何竊盜犯行
    ，並辯稱：這二台車都不是伊偷的；伊搭乘與伊同年、綽號
    叫阿正的車才會留下指紋，因阿正開車時會戴白手套，伊坐
    別人的車會隨便摸，可能留下指紋，如果真的是伊偷的，伊
    不會留下指紋等語置辯。惟查：
(一)、於九十四年七月十九日晚上九時許，在臺北縣泰山鄉○○路
    ○段四八三巷口，被告持客觀上足以對人之生命、身體構成
    威脅而可供兇器使用之螺絲起子一支，以撬開車門鍞及電門
    鎖方式，竊取被害人乙○○所有車牌號碼ＧＲ─一八０二號
    自小客車一輛，得手後隨即將該車上音響一組、ＣＤ置物箱
    、ＶＣＤ主機一組、前車座椅二張等物拆解後予以變賣得款
    ，迨警於同年月二時日下午一時許，在臺北縣板橋市○○路
    ○段二００號尋獲該車之事實，業據被告於前開警詢時坦承
    不諱（詳見九十五年度偵字第七九一七號偵查卷第十至十四
    頁、九十五年度偵字第六四八七號偵查卷第四至五頁），核
    與被害人乙○○於警詢指訴（詳見九十五年度偵字第七九一
    七號偵查卷第十五至十六頁）之情節相符，並有贓物認領保
    管單、臺北縣政府警察局車輛失竊電腦輸入單、車輛竊盜資
    料個別查詢報表－查詢車輛認可資料、車輛車牌失竊－查獲
    車輛認可資料、臺北縣政府警察局車輛失竊尋獲電腦輸入單
    各乙紙（詳見九十五年度偵字第七九一七號偵查卷第二十一
    、三十四、三十六、四十五頁）在卷可稽；又證人即被害人
    乙○○到庭具結證述：車輛被尋獲時，車上有一些不是我的
    東西，我本身的ＣＤ盒一併失竊，在尋獲的車輛並沒有我的
    ＣＤ及ＣＤ收納盒，而尋獲的車輛上有ＣＤ及ＣＤ盒，但該
    ＣＤ及ＣＤ盒不是我的等語（詳見本院卷第七十三至七十四
    頁），顯見該採證之ＣＤ盒並非證人乙○○所有，而係竊賊
    所遺留無訛，另經警在該尋獲車輛內之ＣＤ盒上採得十一枚
    指紋，其中編號一之一、一之三、一之五、一之六指紋經鑑
    驗核與於內政部刑事警察局（下稱刑事局）檔存被告指紋卡
    之右環、右中、左拇、左小、右環、右姆、右食、左環、右
    中指指紋相符乙節，此有刑事局九十四年八月三十日刑紋字
    第０九四０一二五二五０號鑑驗書乙份（詳見九十五年度偵
    字第七九一七號偵查卷第三十七至四十四頁）在卷可稽。故
    上開事實，足堪認定屬實。
(二)、又查於九十五一月二十九日上午七時許，在臺北縣中和市○○路○段四八二巷十號前，被告持上開螺絲起子，以撬開車
    門鍞及電門鎖方式，竊取告訴人即被害人丙○○所有車牌號
    碼ＢＭ─三四七一號自小客車一輛，得手後隨即駕車離去；
    嗣經被害人丙○○發現失竊後報警處理，經警於同日中午十
    二時三十分許，在臺北縣板橋市○○路○段三十一巷二弄一
    號前尋獲該車之事實，業據被告於前開警詢時供述明確（詳
    見九十五年度偵字第七０四六號偵查卷第二十二至二十六頁
    、九十五年度偵字第六四八七號偵查卷第四至五頁），核與
    告訴人即被害人丙○○於警詢指訴（詳見九十五年度偵字第
    七０四六號偵查卷第三十六至三十七、四十三至四十四頁）
    之情節相符，並有贓物認領保管單、車輛竊盜資料個別查詢
    報表－查詢車輛認可資料、臺北縣政府警察局車輛失竊尋獲
    電腦輸入單各乙紙（詳見九十五年度偵字第七０四六號偵查
    卷第三十八、四十、四十一頁）在卷可稽；且經警在該尋獲
    車輛內之潛水鏡盒上採得一枚指紋，經鑑驗核與於刑事局檔
    存被告指紋卡之右環指指紋相符乙節，此有刑事局九十四年
    八月二十五日刑紋字第０九四０一二五二九二號鑑驗書乙份
    （詳見九十五年度偵字第七０四六號偵查卷第四十五至四十
    七頁）在卷可稽。故上開事實，亦堪以認定無訛。
(三)、另衡諸戴手套駕車者對於操控方向盤不甚便利，衡情，一般
    人非有特殊情況，自無此必要，況從桃園至板橋並非短程，
    自無戴手套駕車之可能，則被告辯稱：伊搭乘阿正所開的車
    ，而阿正戴著白手套開車從桃園至板橋云云，此有悖於常情
    ，殊難逕予採信；且茍依被告供述：伊搭乘別人的車會隨便
    摸，可能會留下指紋；阿正有時會叫伊去後車箱幫他拿東西
    云云，何以僅於尋獲車輛上之ＣＤ盒及潛水鏡盒採得被告指
    紋，而該車上他處卻未能採得可供鑑驗之指紋？顯見係被告
    竊得該車後，不慎遺留指紋，故被告前開辯解，係事後卸責
    之詞，不足採信。
(四)、綜上所述，本件事證已臻明確，被告犯行堪以認定，應予依
    法論科。
三、論罪科刑部分：
(一)、法律修正後之適用：按行為後法律有變更者，適用行為時之
    法律。但行為後之法律有利於行為人者，適用最有利於行為
    人之法律，刑法第二條第一項定有明文，此條規定乃與刑法
    第一條罪刑法定主義契合，而貫徹法律禁止溯及既往原則，
    係規範行為後法律變更所生新舊法律比較適用之準據法，是
    刑法第二條本身雖經修正，但刑法第二條既屬適用法律之準
    據法，本身尚無比較新舊法之問題，應一律適用裁判時之現
    行刑法第二條規定以決定適用之刑罰法律，先予辨明。又以
    本次刑法修正之比較新舊法，應就罪刑有關之共犯、未遂犯
    、想像競合犯、牽連犯、連續犯、結合犯，以及累犯加重、
    自首減輕暨其他法定加減原因（如身分加減）與加減例等一
    切情形，綜其全部罪刑之結果而為比較，且從刑附屬於主刑
    ，除法律有特別規定者外，依主刑所適用之法律，最高法院
    九十五年五月二十三日九十五年度第八次刑庭會議決議可資
    參照。經查，被告行為時之刑法第五十六條規定：「連續數
    行為而犯同一之罪名者，以一罪論。但得加重其刑至二分之
    一。」，惟現行刑法已刪除前開關於連續犯之規定，此刪除
    雖非犯罪構成要件之變更，但顯已影響行為人刑罰之法律效
    果，自屬法律有變更，比較新、舊法結果，以被告行為時之
    刑法論以連續犯之規定，較有利於被告，合先敘明。
(二)、按刑法第三百二十一條第一項第三款之攜帶兇器竊盜罪，係
    以行為人攜帶兇器竊盜為其加重條件，此所謂兇器，其種類
    並無限制，凡客觀上足對人之生命、身體、安全構成威脅，
    具有危險性之兇器均屬之，且祇須行竊時攜帶此種具有危險
    性之兇器為已足，並不以攜帶之初有行兇之意圖為必要（最
    高法院七十九年度台上字第五二五三號判決要旨參照）。是
    本案未扣得之螺絲起子係由金屬打造，質地堅硬，為足以殺
    傷人生命、身體之器械，乃屬具有危險性之兇器甚明。故核
    被告所為，係犯刑法第三百二十一條第一項第三款之攜帶兇
    器加重竊盜罪。又被告前後二次竊盜犯行，時間緊接，觸犯
    構成要件相同之罪名，顯係基於概括犯意而反覆為之，為連
    續犯，應依修正前刑法第五十六條之規定，加重其刑。爰審
    酌被告素行尚可，此有臺灣高等法院被告前案紀錄表乙份在
    卷供參，惟其正值青年，卻不思循正途賺取所需，其犯罪之
    動機、目的、手段實屬可議，對被害人所生之損害非輕，迄
    今尚未賠償被害人所受之損害，以及犯後否認犯行之態度等
    一切情狀，量處如主文所示之刑，以資懲儆。至未扣案之螺
    絲起子，雖係供本案犯罪所用之物，但非被告所有乙節，業
    據被告於警詢時供述明確，本院毋庸併予宣告沒收，附此敘
    明。
據上論斷，應依刑事訴訟法第二百九十九條第一項前段，刑法第
二條第一項前段、修正前刑法第五十六條、刑法第三百二十一條
第一項第三款，判決如主文。
本案經檢察官彭聖斐到庭執行職務。
中    華    民    國    95    年    12    月    18    日
                  刑事第六庭審判長法  官  許仕楓
                                  法  官  林鈺琅
                                  法  官  饒金鳳
以上正本證明與原本無異。
如不服本判決應於送達後十日內向本院提出上訴狀。
                                  書記官  王春森
中    華    民    國    95    年    12    月    18    日
附錄本案論罪科刑法條全文：
中華民國刑法第三百二十一條：
犯竊盜罪而有左列情形之一者，處六月以上、五年以下有期徒刑
：
一、於夜間侵入住宅或有人居住之建築物、船艦或隱匿其內而犯
    之者。
二、毀越門扇、牆垣或其他安全設備而犯之者。
三、攜帶兇器而犯之者。
四、結夥三人以上而犯之者。
五、乘火災、水災或其他災害之際而犯之者。
六、在車站或埠頭而犯之者。
前項之未遂犯罰之。


司法院資訊處製作；財團法人民間司法改革基金會備份。
